【裁判字號】    91,聲,1700
【裁判日期】    920530
【裁判案由】    返還擔保金
【裁判全文】
臺灣臺中地方法院民事裁定  九十一年度聲字第一七○○號
    聲  請  人  戊○○
                丁○○○
                庚○○
                己○○
                右四人即黃貞.
    右三人共同
    代  理  人  丙○○      住.
    相  對  人  壬○○      住.
                甲○○      住.
                乙  ○      住.
                辛○○      住.
右聲請人聲請返還擔保金事件，本院裁定如左：
    主      文
本院八十二年度存字第一六一一號提存事件聲請人之被繼承人黃貞吉所提存之擔保金
新臺幣玖萬壹仟捌佰元，准予返還。
聲請程序費用由聲請人連帶負擔。
    理      由
一、按訴訟終結後，供擔保人證明已定二十日以上之期間，催告受擔保利益人行使權
    利而未行使者，法院應依供擔保人之聲請，以裁定命返還其提存物，民事訴訟法
    第一百零四條第一項第二款定有明文。另依同法第一百零六條，前開規定於其他
    依法令供訴訟上之擔保者準用之。
二、本件聲請意旨略以：聲請人之被繼承人黃貞吉與第三人丙○○前以對相對人提起
    再審之訴為理由，聲請裁定停止鈞院八十一年度執八字第七四○二號執行事件之
    強制執行，並依鈞院八十二年度聲字第二九三號民事裁定及更正裁定，提供新臺
    幣（下同）一十八萬三千六百元為擔保金，而以鈞本院八十二年度存字第一六一
    一號提存事件提存在案。茲因該再審之訴業經台灣高等法院台中分院判決駁回聲
    請人之上訴確定，訴訟業已終結，經聲請人之被繼承人黃貞吉與第三人丙○○定
    二十日以上期間催告受擔保利益人即相對人行使權利而未行使，聲請人之被繼承
    人黃貞吉與第三人丙○○前向鈞院聲請返還上開擔保金（九十一年度聲字第八一
    三號），就第三人丙○○部分（擔保金一十八萬三千六百元中之九萬一千八百元
    ）業經確定，聲請人為上開擔保金一十八萬三千六百元其餘之九萬一千八百元部
    分之提存人黃貞吉之繼承人，爰依法聲請返還該部分擔保金等語，並提出死亡證
    明書、繼承系統表、戶籍謄本、台灣高等法院台中分院八十二年度上字第七九０
    號民事判決、本院八十二年度聲字第二九三號民事裁定、九十一年度聲字第八一
    三號民事裁定、提存書、存證信函及掛號郵件收件回執等為證。
三、經查，聲請人之被繼承人黃貞吉與第三人丙○○前所提起之再審之訴，業經台灣
    高等法院台中分院以八十二年度上字第九七０號判決駁回聲請人之被繼承人黃貞
    吉與第三人丙○○之上訴而告確定；另聲請人之被繼承人黃貞吉與第三人丙○○
    已定二十日以上之期間催告相對人壬○○行使權利，聲請人之被繼承人黃貞吉與
    第三人丙○○並向本院聲請返還上開擔保金（九十一年度聲字第八一三號），就
    其中第三人丙○○所提存之擔保金一十八萬三千六百元中之九萬一千八百元部分
    業已確定等情，業據聲請人提出提存書、存證信函、掛號郵件收件回執及相關民
    事裁定在卷可證，並經本院依職權調閱本院八十一年度執字第七四○二號、八十
    二年度存字第一六一一號、八十二年度聲字第二九三號、九十一年度聲字第八一
    三號及台灣高等法院台中分院八十二年度上字第七九○號相關卷宗審核無誤。另
    相對人壬○○並未於法定期間內對聲請人之被繼承人黃貞吉與第三人丙○○行使
    權利一節，亦有本院民事庭查詢簡覆表四紙附於本院九十一年度聲字第八一三號
    聲請卷內足參。而聲請人之被繼承人黃貞吉係於九十一年六月二十九日死亡，聲
    請人為已故黃貞吉之繼承人，亦有死亡證明書、繼承系統表、戶籍謄本在卷可稽
    。是聲請人聲請返還本院八十二年度存字第一六一一號提存事件聲請人之被繼承
    人黃貞吉所提存之擔保金中之九萬一千八百元部分，自無不合，應予准許。
四、末按，強制執行程序開始後，執行債務人因提起再審之訴而聲明願供擔保，聲請
    裁定停止強制執行，除再審之訴不合法、顯無理由或已受敗訴裁判確定者外，法
    院應酌定相當並確實之擔保，而為停止執行之裁定，法院依上開規定裁定准許停
    止執行所定之擔保金，則係備供執行債權人因停止執行所受損害之賠償，是以，
    法院准許執行債務人供擔保停止執行所為之裁定，亦僅須列執行債權人為相對人
    即足當之，蓋其餘執行債務人及其他非屬執行事件之當事人並無因停止強制執行
    而受損害之虞，自毋庸將其併列為相對人。本件聲請人之被繼承人黃貞吉與第三
    人丙○○前以對相對人提起再審之訴為理由，聲請裁定停止本院八十一年度執八
    字第七四○二號執行事件之強制執行事件，然該執行事件之執行債權人係相對人
    壬○○，而聲請人之被繼承人黃貞吉與第三人丙○○及相對人乙○、辛○○則均
    被列為執行債務人，則相對人甲○○則非屬該執行事件之當事人，此業經本院調
    閱該民事執行卷宗查核屬實，則依前揭說明，聲請人之被繼承人黃貞吉與第三人
    丙○○聲請停止執行，僅需列壬○○為相對人即可，無需並列甲○○、乙○、辛○○為相對人，本院八十二年度聲字第二九三號民事裁定，雖依照聲請人之聲請
    ，併列壬○○、甲○○、乙○、辛○○為相對人，復為准許裁定，惟從實質上而
    言，上開聲請停止執行之裁定亦僅相對人壬○○一人有受擔保之實益，其餘相對
    人並無受擔保之利益可言，從而本件自無須再審酌聲請人之被繼承人黃貞吉與第
    三人丙○○是否已依首揭民事訴訟法第一百零四條第一項第二款規定催告相對人
    甲○○、乙○、辛○○行使權利之必要。另聲請人之被繼承人黃貞吉前於本院九
    十一年度聲字第八一三號聲請返還擔保金事件裁定前即行死亡，因聲請人未及時
    陳報本院，致本院所為九十一年度聲字第八一三號民事裁定對聲請人之被繼承人
    黃貞吉不生效力，聲請人始須另為本件聲請，核屬可歸責於己之事由，本件聲請
    程序費用自應由聲請人本於繼承關係連帶負擔，附此敘明。
五、依民事訴訟法第九十五條、第八十二條、第八十五條第二項裁定如主文。
中      華      民      國    九十二    年      五      月     三十     日
                                    臺灣臺中地方法院民事第三庭
~B法      官  林宗成
右為正本係照原本作成
如對本裁定抗告須於裁定送達後十日內向本院提出抗告狀
中      華      民      國    九十二    年      五      月     三十     日
~B法院書記官


司法院資訊處製作；財團法人民間司法改革基金會備份。
